臺灣臺南地方法院刑事判決　
110年度訴字第587號
公  訴  人  臺灣臺南地方檢察署檢察官
被      告  張家斌


指定辯護人  本院公設辯護人陳香蘭
上列被告因違反毒品危害防制條例案件，經檢察官提起公訴（11
0年度偵字第9950號、110年度偵字第11550號），本院判決如下
：
    主  文
張家斌犯如附表一編號1至2「罪刑及沒收」欄所示之罪，共貳罪
，均累犯，各處如附表一編號1至2「罪刑及沒收」欄所示之刑及
沒收。應執行有期徒刑貳年陸月；沒收部分，併執行之。
    事  實
一、張家斌明知甲基安非他命依成癮性、濫用性及對社會危害性
    之程度，業經列為毒品危害防制條例第2條第2項第2款所規
    定之第二級毒品，依法不得持有、販賣，竟基於販賣第二級
    毒品甲基安非他命以牟利之犯意，使用通訊軟體FaceTime、
    iMessage作為毒品交易之聯繫工具，先後於附表一所示之時
    間、地點，以如附表一所示之交易價格、數量及方式，販賣
    甲基安非他命與陳裕達2次（各次販賣之時間、地點、價格
    、數量、方式及所得均詳如附表一所示）。
二、嗣經警於民國110年4月29日上午9時25分許，持本院核發之
    搜索票至張家斌位於臺南市○○區○○路0段000巷00弄00號住處
    執行搜索，當場扣得如附表二編號1至6所示之物，始查悉上
    情。
三、案經臺南市政府警察局刑事警察大隊報告臺灣臺南地方檢察
    署檢察官偵查起訴。
    理  由
一、關於證據能力之認定：
  ㈠本判決所依憑判斷之具傳聞證據性質之供述證據，因檢察官
    、被告張家斌及其辯護人於本案言詞辯論終結前，均同意有
    證據能力，本院審酌前開證據之作成或取得之狀況，並無非
    法或不當取證之情事，且亦無顯不可信之情況，依刑事訴訟
    法第159條之5規定，均具有證據能力。
  ㈡其餘所引用卷內非供述證據性質之證據資料，均依法定程序
    取得，經合法調查程序，與待證事實間復具相當關聯性，無
    不得為證據情形，依刑事訴訟法第158條之4反面解釋，均有
    證據能力。
二、認定犯罪事實之證據及理由：
　㈠上開犯罪事實，業據被告於警詢、偵查及本院準備程序、審
    理中均坦承不諱（見警卷第14至15頁；偵一卷第15至17頁；
    本院卷第32、87、131頁），且經證人即向被告購買甲基安
    非他命之陳裕達於警詢、偵查中證述明確（見警卷第21至30
    頁；偵一卷第5至9、19至20頁），證人陳裕達於警詢、偵查
    中亦分別陳明其有施用安非他命等語甚明（見警卷第23頁；
    偵一卷第6頁），足見證人陳裕達確有向被告購買甲基安非
    他命以供施用解癮之需求，復有iMessage對話紀錄及FaceTi
    me通話紀錄附卷供佐（見警卷第35至44頁），堪信證人陳裕
    達證述其於附表一所示時間、地點向被告購買毒品等語，均
    屬非虛，與被告上開自白亦可互為參照映證，復有臺南市政
    府警察局刑事警察大隊搜索扣押筆錄及扣押物品目錄表及現
    場照片在卷可佐（見警卷第47至51、83至86頁），足見被告
    前開任意性自白與事實相符，堪以採信。
　㈡按販賣毒品之行為，本無一定之公定價格，是其各次買賣之
    價格，當亦各有差異，而或隨供需雙方之資力、關係之深淺
    、需求之數量、貨源之充裕與否、販賣者對於資金之需求如
    何即殷切與否，以及政府查緝之態度，進而為各種不同之風
    險評估，而為機動性之調整，是其價格標準，自非一成不變
    ，且販賣者從各種「價差」、「量差」、「純度（如摻入葡
    萄糖等物）」謀取利潤方式，或有差異，然其所圖利益之非
    法販賣行為目的，則屬相同，並無二致。因之，販賣利得，
    除經行為人坦承，或其價量至臻明確，確實難以究其原委。
    然按一般民眾普遍認知毒品之非法交易，向為政府查禁森嚴
    且重罰不寬貸，衡諸常情，倘非有利可圖絕無平白甘冒被重
    罰高度風險之理，從而，舉凡其有償交易，除足反證其確另
    基於某種非圖利本意之關係外，通常尚難因無法查悉其買進
    、賣出之差價，而諉無營利之意思，或阻卻販賣犯行之追訴
    （最高法院87年度台上字第3164號判決意旨參照）。查被告
    與毒品買受人陳裕達，並非至親或有特殊情誼，倘無從中賺
    取差價、量差或投機貪圖小利等情，豈有甘冒遭警查緝之風
    險而為販賣毒品甲基安非他命之違法行為。況被告於警詢及
    偵查中已陳明其將甲基安非他命買回來後，有從中挖一些量
    走，做為自己吸食使用，其他以原價再賣給陳裕達，其不會
    做白工，其都會拿一點起來等語（見警卷第14頁；偵一卷第
    15至17頁），顯見被告有藉此獲取可供其施用毒品利益之意
    ，是被告販賣毒品甲基安非他命確係有利可圖，而主觀上具
    有營利之意圖甚明。
  ㈢另被告及證人陳裕達於警詢或偵查中提及本件相關毒品時，
    固均稱毒品名稱為安非他命，惟國內查獲之安非他命類毒品
    多屬甲基安非他命，乃本院辦理毒品案件職務上已知之事；
    被告及證人陳裕達所述應僅係未能精確使用毒品正確名稱，
    無礙於本院上開認定，附此敘明。
  ㈣綜上所述，本案事證明確，被告上開犯行洵堪認定，應予依
    法論科。
三、論罪科刑：
　㈠按甲基安非他命依成癮性、濫用性及對社會危害性之程度，
    已列為毒品危害防制條例第2條第2項第2款規定之第二級毒
    品，禁止非法持有、販賣。是核被告如附表一所示各次販賣
    甲基安非他命之行為，各係犯毒品危害防制條例第4條第2項
    之販賣第二級毒品罪，共2罪。被告各次販賣甲基安非他命
    前持有各該次所販賣之甲基安非他命之低度行為，分別為各
    該次販賣甲基安非他命之高度行為所吸收，均不另論罪。被
    告如附表一所示之各次犯行，係於不同時間分別起意為之，
    犯意各別，行為互殊，應予分論併罰。
　㈡被告前因違反毒品危害防制條例案件，經本院以105年度易字
    第1099號判決判處有期徒刑8月確定，於107年1月8日徒刑執
    行完畢出監，有臺灣高等法院被告前案紀錄表在卷足參（見
    本院卷第22頁），其於上開有期徒刑執行完畢後5年內故意
    再犯本件有期徒刑以上之2罪，均為累犯；審酌被告未因前
    罪徒刑執行完畢而有所警惕，猶故意再為本案犯行，可認其
    有特別惡性及對刑罰反應力薄弱，又觀諸被告本案犯罪情節
    ，經依累犯規定加重其刑，並未使被告所受刑罰超過其所應
    負擔之罪責，即無司法院釋字第775號解釋意旨所指應裁量
    不予加重最低本刑，否則將致過苛或罪刑不相當之情形，除
    法定刑為無期徒刑部分外，就被告所犯販賣第二級毒品罪有
    期徒刑及罰金刑部分，均應依刑法第47條第1項規定加重其
    刑。
　㈢按犯毒品危害防制條例第4條至第8條之罪於偵查及歷次審判
    中均自白者，減輕其刑，毒品危害防制條例第17條第2項定
    有明定。被告就附表一所示各次販賣甲基安非他命犯行，於
    偵審中均自白犯行，均應依毒品危害防制條例第17條第2項
    規定減輕其刑。
　㈣按毒品危害防制條例第17條第1項規定為：「犯第4條至第8條
    、第10條或第11條之罪，供出毒品來源，因而查獲其他正犯
    或共犯者，減輕或免除其刑」，其立法旨意在於鼓勵被告具
    體提供其毒品同夥或上游供應者，俾循線查緝，擴大打擊是
    類犯罪之績效，以徹底剷除毒品之源頭或摧毀其集團，杜絕
    毒品氾濫，是祇須被告願意供出毒品來源之上手或同夥，因
    而查獲其他正犯或共犯者，即可邀減輕或免除其刑之寬典。
    又所稱「供出毒品來源，因而查獲其他正犯或共犯者」，係
    指犯罪行為人供出毒品來源之對向性正犯，或與其具有共同
    正犯、共犯（教唆犯、幫助犯）關係之毒品由來之人的相關
    資料，使調查或偵查犯罪之公務員得據以對之發動調查或偵
    查程序，並因此而確實查獲其人、其犯行者，即屬之（最高
    法院103年度第6次刑事庭會議決議參照）。經查，被告於警
    詢時供出毒品來源為「滿座」，並提供該人之通訊資料、使
    用車輛資料，經警調閱相關資料比對及被告指認後，使警方
    得確認「滿座」之正確身分為李述權，並就李述權販賣甲基
    安非他命與被告之犯行報請臺灣臺南地方檢察署偵辦等情，
    有被告警詢筆錄及犯罪嫌疑人指認表在卷供參（見警卷第9
    、15頁；偵一卷第88至116頁），且有臺南市政府警察局刑
    事警察大隊110年9月28日南市警刑大偵四字第1100527595號
    函暨所附刑事案件報告書在卷可考（見本院卷第109至114頁
    ），足認被告就上開販賣第二級毒品之2罪已供出毒品來源
    ，因而查獲其他正犯。惟考量被告係販賣第二級毒品，已使
    甲基安非他命流入市面，造成相當程度之法益破壞，故不予
    免除其刑，爰依毒品危害防制條例第17條第1項規定，就被
    告如附表一所示之各次犯行，均減輕其刑，且依刑法第66條
    但書規定，其減輕得減至三分之二。
　㈤被告本案販賣第二級毒品之2次犯行，同時有累犯加重其刑，
    及毒品危害防制條例第17條第2項偵審中自白、同條第1項供
    出毒品來源之2種減輕事由，應依刑法第70條、第71條第1項
    、第2項規定，先依累犯規定加重其刑後（法定刑為無期徒
    刑部分不得加重，僅就有期徒刑及併科罰金部分加重其刑）
    ，再依序依毒品危害防制條例第17條第2項規定、同條例第1
    7條第1項規定遞減輕之。
　㈥末按犯罪之情狀顯可憫恕，認科以最低度刑仍嫌過重者，得
    酌量減輕其刑，刑法第59條定有明文。又刑事審判旨在實現
    刑罰權之分配的正義，故法院對有罪被告之科刑，應符合罪
    刑相當之原則，使輕重得宜，罰當其罪，以契合社會之法律
    感情，此所以刑法第57條明定科刑時應審酌一切情狀，尤應
    注意該條所列10款事項以為科刑輕重之標準，並於同法第59
    條賦予法院以裁量權，如認犯罪之情狀顯可憫恕者，得酌量
    減輕其刑，俾使法院就個案之量刑，能斟酌至當。而刑法第
    59條規定犯罪之情狀顯可憫恕者，得酌量減輕其刑，其所謂
    「犯罪之情狀」，與同法第57條規定科刑時應審酌之一切情
    狀，並非有截然不同之領域，於裁判上酌減其刑時，應就犯
    罪一切情狀（包括第57條所列舉之10款事項），予以全盤考
    量，審酌其犯罪有無可憫恕之事由（即有無特殊之原因與環
    境，在客觀上足以引起一般同情，以及宣告法定低度刑，是
    否猶重等），以為判斷。刑法第59條規定之酌量減輕其刑，
    必須犯罪另有特殊之原因與環境，在客觀上足以引起一般同
    情，認為即使予以宣告法定最低度刑，猶嫌過重者，始有其
    適用。此所謂法定最低度刑，固包括法定最低本刑；惟遇有
    其他法定減輕之事由者，則應係指適用其他法定減輕事由減
    輕其刑後之最低度刑而言。倘被告別有法定減輕事由者，應
    先適用法定減輕事由減輕其刑後，猶認其犯罪之情狀顯可憫
    恕，即使科以該減輕後之最低度刑仍嫌過重者，始得適用刑
    法第59條規定酌量減輕其刑（最高法院100年度台上字第744
    號判決意旨參照）。查本件被告2次販賣第二級毒品犯行，
    被告已於偵審中自白，又因其供述而查獲毒品來源，依毒品
    危害防制條例第17條第1項、第2項之規定遞減輕其刑後，其
    所犯毒品危害防制條例第4條第2項之各罪，並無情輕法重、
    情堪憫恕之情狀，亦無認科以最低刑度猶嫌過重之要件情狀
    ，自無再依刑法第59條規定酌減其刑餘地。
　㈦爰審酌被告應知悉甲基安非他命戕害人體身心健康之鉅，且
    販賣甲基安非他命之行為，為政府嚴厲查禁之舉，其為牟利
    而販賣第二級毒品甲基安非他命，不僅戕害國民身心健康，
    更助長毒品氾濫，戕害他人身心發展，危害社會安定，所為
    殊屬不該；另參以被告自始即坦承犯行，態度良好，兼衡其
    販賣第二級毒品之數量、獲利、販賣對象為1人之情形，暨
    其自陳學歷為國中畢業，目前從事車床工作，與父母同住（
    見本院卷第139頁）之智識程度、家庭生活狀況等一切情狀
    ，分別量處如附表一編號1至2所示之刑。復審酌被告所犯各
    罪間之整體犯罪之非難評價、侵害法益之專屬性及同一性加
    以綜合判斷，定其應執行之刑如主文所示，以示懲儆。　
四、沒收部分：
  ㈠按犯毒品危害防制條例第4條之罪者，其供犯罪所用之物，不
    問屬於犯罪行為人與否，均沒收之，毒品危害防制條例第19
    條第1項定有明文。扣案如附表二編號5所示之行動電話1支
    ，為被告所有、供其犯本件販賣第二級毒品罪聯繫之用，業
    據被告供述明確（見本院卷第88頁），應依毒品危害防制條
    例第19條第1項之規定，於各該販賣第二級毒品犯行部分宣
    告沒收之。
  ㈡按犯罪所得，屬於犯罪行為人者，沒收之；前2項之沒收，於
    全部或一部不能沒收或不宜執行沒收時，追徵其價額，刑法
    第38條之1第1項本文、第3項亦有明定。被告就附表一編號1
    至2所示販賣第二級毒品犯行之犯罪所得，雖未扣案，仍應
    依刑法第38條之1第1項本文、第3項之規定，於各該販賣第
    二級毒品犯行部分宣告沒收，並諭知於全部或一部不能沒收
    或不宜執行沒收時，追徵其價額。
　㈢末按宣告多數沒收者，併執行之，刑法第40條之2第1項定有
    明文。本件被告所犯如附表一所示各罪，經宣告多數沒收，
    依法應併執行之。
　㈣至扣案如附表二編號1至4、6、7所示之物，因無證據足認與
    本件犯罪事實有何關聯，均不予宣告沒收，併予敘明。
據上論斷，應依刑事訴訟法第299條第1項本文（本件依刑事判決
精簡原則，僅記載程序法條文），判決如主文。　　　　　
本案經檢察官李佳潔提起公訴，檢察官吳梓榕、黃信勇到庭執行
職務。
中　　華　　民　　國　　110 　年　　11　　月　　16　　日
                  刑事第十庭  審判長法　官　劉怡孜
　　　　　　　　　                  法  官  陳欽賢
　　　　　　　　　                  法  官  潘明彥
以上正本證明與原本無異。
如不服本判決應於收受本判決後20日內向本院提出上訴書狀，並
應敘述具體理由。其未敘述上訴理由者，應於上訴期間屆滿後20
日內向本院補提理由書狀（均須按他造當事人之人數附繕本）「
切勿逕送上級法院」。 
　　　　　　　　　　　　　　　　　  書記官  蘇豐展 
中　　華　　民　　國　　110 　年　　11　　月　　16　　日
附錄本案論罪科刑法條：
毒品危害防制條例第4條
製造、運輸、販賣第一級毒品者，處死刑或無期徒刑；處無期徒
刑者，得併科新臺幣3千萬元以下罰金。
製造、運輸、販賣第二級毒品者，處無期徒刑或10年以上有期徒
刑，得併科新臺幣1千5百萬元以下罰金。
製造、運輸、販賣第三級毒品者，處7年以上有期徒刑，得併科
新臺幣1千萬元以下罰金。
製造、運輸、販賣第四級毒品者，處5年以上12年以下有期徒刑
，得併科新臺幣5百萬元以下罰金。
製造、運輸、販賣專供製造或施用毒品之器具者，處1年以上7年
以下有期徒刑，得併科新臺幣150萬元以下罰金。
前5項之未遂犯罰之。
附表一：                                                                        (金額單位：新臺幣/元)       編號 交易時間 交易地點 交易價格 交易之毒品種類及數量 交易方式 罪刑及沒收 1 110年3月23日晚間10時40分許 臺南市○○區○○路0段000巷00弄00號被告張家斌住處3樓房間 2,000元 甲基安非他命1包 （重量不詳） 證人陳裕達於110年3月23日凌晨1時6分許起，以通訊軟體iMessage、FaceTime與被告聯絡約定於左列時間、地點，當場交付現金2,000元與被告，被告將甲基安非他命1包交付與證人陳裕達完成交易。 張家斌犯販賣第二級毒品罪，累犯，處有期徒刑貳年。 扣案如附表二編號5所示之物沒收。未扣案之販賣第二級毒品犯罪所得新臺幣貳仟元沒收，於全部或一部不能沒收或不宜執行沒收時，追徵其價額。 2 110年4月9日凌晨1時許 臺南市○○區○○路0段000巷00弄00號被告張家斌住處3樓房間 2,000元 甲基安非他命1包 （重量不詳） 證人陳裕達於110年4月9日凌晨0時42分許，以iMessage與被告聯絡約定於左列時間、地點，當場交付現金2,000元與被告，被告先交付價值1,000元重量之甲基安非他命與證人陳裕達，再於翌日上午11時許，於左列地點補足餘下價值1,000元重量之甲基安非他命與證人陳裕達。 張家斌犯販賣第二級毒品罪，累犯，處有期徒刑貳年。 扣案如附表二編號5所示之物沒收。未扣案之販賣第二級毒品犯罪所得新臺幣貳仟元沒收，於全部或一部不能沒收或不宜執行沒收時，追徵其價額。 

附表二：扣案物明細表  編號 扣案物及數量  1 甲基安非他命2包(毛重0.73公克、3.73公克)  2 愷他命1包(毛重0.99公克)  3  電子磅秤2台  4 夾鏈袋1包  5 行動電話(鏡面破損)1支  6 吸食器2組  7 IPHONE廠牌行動電話1支